臺灣高等法院刑事判決　　　　　　　　　　　　　九十三年度上訴字第一三二二號
　　上　訴　人　臺灣臺北地方法院檢察署檢察官
　　被　　　告　甲○○
右上訴人因被告違反
八號，中華民國九十三年三月十八日第一審判決（起訴案號：臺灣臺北地方法院檢察
署九十二年度偵字第八三一號），提起上訴，本院判決如左：
    主  文
上訴駁回。
    理  由
一、公訴意旨略以：被告甲○○明知綽號「阿倫」之不詳年籍男子，所交付之周志賢
    十三日下午二時三十分左右，在臺北市○○○路八十六號樓下，持上開變造特種
    文書及照片，委託不知情之新和平旅行社職員莊明惠代為申辦
    華民國普通
    惠轉交長伶旅行社代為送件，為外交領事事務局承辦公務員察覺有異，始知上情
    ，並扣得變造之國民身分證、乙種國民兵役證書，因認被告涉有
    三條第一項之罪嫌（原聲請簡易判決處刑書認被告另涉犯刑法第二百十六條、第
    二百十二條、第二百十條之罪，業經到庭實行公訴之檢察官於原審九十二年九月
    十八日審理時捨棄此部分之起訴法條）。
二、按犯罪事實應依證據認定之，無證據不得認定犯罪事實。不能證明被告犯罪者，
    應諭知無罪之判決，刑事訴訟法第一百五十四條第二項、第三百零一條第一項分
    別定有明文。次按認定犯罪事實所憑之證據，雖不以直接證據為限，間接證據亦
    包括在內；然無論直接或間接證據，其為訴訟上之證明，須於通常一般之人均不
    致於有所懷疑，而得確信其為真實之程度者，始得據為有罪之認定，倘其證明尚
    未達到此一程度，而有合理性懷疑之存在，無從為有罪之確信時，自應為被告無
    罪之判決，最高法院七十六年度台上字第四九八六號判例意旨亦可參照。又按被
    告否認犯罪事實所持辯解縱使不能成立，除非有確實證據足以證明對於被告犯罪
    已無合理之懷疑外，不能遽為有罪之認定，最高法院九十二年台上字第二五七０
    號判決意旨亦堪參照，以此觀之，倘被告就犯罪事實所為先後辯解固有相互歧異
    之處，然無從僅憑此一歧異遽而認定被告所為辯解已不能成立者，更不能僅以此
    一歧異，遽為被告不利認定之依據。
三、被告甲○○經合法傳喚無正當理由未到庭，惟其於原審審理時固不諱言有於九十
    年九月十三日下午三時許，持周志賢之國民
    及周志賢之照片、中華民國普通
    託任職於臺北市○○○路八六號八樓之二之莊明惠代為申請
    認有何變造國民身分證以供申請
    年籍不詳之成年男子結識綽號「阿倫」姓名年籍不詳之成年男子，「阿倫」委託
    伊申請
    之投資，遂答應幫忙，伊向在旅行社工作之莊明惠索取空白之中華民國普通
    申請書後交與「阿倫」，「阿倫」填妥後，並將周志賢之國民
    兵役證書等證件，及周志賢之照片等交與伊，伊再將前開申請書併同前開周志賢
    之國民身分證、乙種國民兵役證書等證件，及周志賢之照片交予莊明惠申辦
    ，因「阿倫」即為周志賢國民
    不知道前開周志賢之國民
四、公訴意旨認被告甲○○涉犯
    坦認有於上揭時地委託莊明惠代辦
    惠證述受被告委託申辦
    第一九七一０七號鑑驗通知書鑑驗扣案之周志賢國民
    世燕證述被告曾向伊提及可做人頭辦理假
  (一)被告於九十年九月十三日下午三時許，持周志賢之國民
    書等證件，及周志賢之照片、中華民國普通
    六號前，委託任職於臺北市○○○路八六號八樓之二「新和平旅行社」之友人莊
    明惠代為申請
    ，復有扣案之中華民國普通
    正反面影本各一紙，見偵查卷第十六頁）、周志賢國民
    役證書正本等扣案可稽，此部分事實可堪認定。
  (二)又被告持以委託莊明惠辦理
    警察局以電子顯微觀測器、ＶＳＣ—１檢視，發現周志賢國民
    之流水號碼、黑色印刷線條均發現有破壞痕跡，研判有變造之虞等情，有該局九
    十年十月八日刑鑑字第一九七一０七號鑑驗通知書一紙在卷可稽（見偵查卷第十
    三頁）；且經核閱前開周志賢國民
    十日補發，經函詢核發上開國民
    之周志賢補領國民
    上黏貼之照片並不相同，顯非同一人之照片，且依臺北縣淡水鎮戶政事務所之函
    覆，國民
    相片相同，有該所九十二年六月十一日北縣淡戶字第０九二０００二三四六號函
    一紙在卷可稽（見原審卷第十三頁），是被告所持以申辦
    證相片欄確經變造；以此論之，扣案周志賢乙種國民兵役證書上黏貼之相片與前
    開變造之國民
    。
  (三)被告既有持變造之周志賢國民
    申辦
    證、乙種國民兵役證書等為變造一事是否知悉？易言之，被告有無公訴意旨所指
    否認有上揭主觀犯意，至於證人莊明惠經原審多次傳訊均未到庭，然依證人莊明
    惠於警訊時之證言，不過證述被告有持周志賢國民
    核證人莊明惠單純係受被告委託辦理
    揭主觀犯意一節亦有知悉；另原審傳訊、拘提證人即遭變造
    役證書之周志賢、證人即被告所指「阿倫」之人持用之0000000000號
    行動電話號碼申裝人何政東、證人即前揭中華民國普通
    話（０二）00000000號之申裝人黃學章及代理人黃裕豐等四人，然均傳
    拘無著；原審又傳訊與黃裕豐
    之證人張金財，然證人張金財並未申請（０二）00000000號電話使用，
    亦不認識被告、何政東、周志賢、黃學章或綽號「阿倫」、「小龍」之人，伊先
    前因與黃裕豐
    Ｚ000000000號等情，業據證人張金財到庭證述明確（見原審卷第一四
    三至一四七頁），復有卷附臺北市中山區戶政事務所八十九年十二月十一日北市
    中戶字第八九六一八八一一００號函可資佐證，是證人張金財之證言，亦無從為
    被告不利認定之依據。
  (四)至證人葉世燕固證稱：伊因積欠同事匡慧玲債務，被告代替匡慧玲索還，並建議
    伊可辦假
    上情，然經原審詳細訊之證人葉世燕，被告不惟建議證人可辦假
    建議證人可賣腎賺錢，且被告並無告知證人如何辦理假
    解，被告所謂辦假
    之證詞，被告不過係建議證人可辦理假
    未表示可協助辦理之意，無從排除被告僅係就伊所知，隨口建議證人賺錢還債之
    可能途徑，不能執此即為被告有公訴意旨所指犯行之認定依據。
  (五)末查，被告就前揭中華民國普通
    寫一節，固有供述先後不一致之情形（先供稱係「阿倫」填寫、次供稱係「小龍
    」填寫、後又供稱係「阿倫」自行填寫，見偵卷第九頁、第三十三頁、原審卷第
    二九頁）；就如何取得阿倫之行動電話及有無與阿倫以行動電話聯絡一節，亦有
    供述先後不一致之情形（先供稱不知阿倫之聯絡電話，係警方查獲後始從與阿倫
    之電話聯絡中探知阿倫之行動電話，然並未撥通過；次供稱於與阿倫見面時取得
    行動電話號碼，且曾經聯絡過，見偵卷第四頁、原審卷第二七頁），然此不一致
    之處均為被告與「阿倫」間聯絡之細節，依被告所言，「阿倫」既為「小龍」介
    紹方始認識，且被告將前揭
    無從得知，是被告於前揭偵訊時概括指稱係「小龍」填寫，亦難認為有何重大歧
    異之處；又所述行動電話號碼取得過程、聯絡細節雖有歧異，然被告於原審訊問
    中所稱有聯絡，尚未能謂即係電話撥通之意；至被告於警訊時供述取得國民身分
    證、乙種國民兵役證書、相片之時間，雖與其後所述時間略有出入，然亦不能據
    此認定被告即無自「阿倫」處取得前開證件之情。綜核上開供詞雖有歧異，然尚
    不足以此認定被告全部辯解均不能成立，況縱令被告所述確係不足採信，依前開
    說明，仍應有其他積極證據，方始能為被告不利認定之依據，然經本院調查，均
    無足資證明被告有主觀犯意而堪為被告不利認定之積極證據，是徒以被告前開供
    述細節略有歧異之處，尚難為被告不利之認定。至公訴人另以被告所述「阿倫」
    特徵與扣案變造國民
    認為被告明知「阿倫」並非周志賢本人云云。然查：公訴意旨所指卷附國民身分
    證、乙種國民兵役證書上照片與被告所指「阿倫」特徵不一部分，因上開國民身
    分證、乙種國民兵役證述上所黏貼者，僅為半身照片，無從與被告所指「阿倫」
    特徵進行比對，況被告歷次所指「阿倫」特徵，亦難謂與上揭照片有何重大歧異
    之處，公訴人所指顯不一致云云，核實為公訴人片面臆測之詞，以此遽為被告明
    知「阿倫」並非周志賢本人，殊嫌率斷。至於被告就「阿倫」交付
    國民
    身分證、乙種國民兵役證書、相片，併同已填妥之
    惠則證稱係於九十年九月十二日將空白之
    經原審傳訊多次均未到庭，無從遽認證人莊明惠前開證詞所述時間必然正確無誤
    ，進而認被告之供詞即非可採，是此部分被告與證人莊明惠間供、證述內容之細
    微歧異，亦無從為被告不利認定之依據。
五、綜上所述，被告所辯細節雖有若干前後歧異之處，然核無從遽而認定被告之辯解
    即屬不能採信，況亦無其他積極證據足認被告有明知國民
    為不實猶持以申辦
    意旨所指犯行，原審以被告犯罪不能證明，諭知被告無罪，核無不合。
六、公訴人上訴意旨略以：
  (一)卷附周志賢被偽造之中華民國普通
    本及乙種國民兵役證明上所黏貼之周志賢照片，均與周志賢於八十七年六月三十
    日向台北縣淡水鎮戶政事務所所申辦補領國民
    請書」留存之二吋半身照片所示之面貌並不相同，此有卷附台北縣淡水鎮戶政事
    務所九十二年六月十一日北縣淡戶字第０九二０００二三四六號函檢附之國民身
    分證申請書一紙附卷可佐。另扣案之周志賢
    刷線條均明顯發現有遭破壞之痕跡，亦有內政部警政署刑事警察局九十年十月八
    日刑鑑字第一九七一０七號函鑑驗通知書一紙附卷可參，顯見此客觀上之事實，
    應為被告主觀上所明知，從而原審所認定被告主觀上非明知一節，即屬不當。
  (二)另參酌被告先於九十年十月十五日警訊陳述「阿倫」之特徵時，謂阿倫：係外省
    人、身高約一七六公分、年約四十歲、中等身材；惟於審理中復供稱：阿倫年約
    三十歲、比我瘦一點、高我半個頭、我一百七十二公分、沒有戴眼鏡等語（見原
    審九十二年七月八日訊問筆錄第六頁），然觀諸被告所陳述之「阿倫」特徵與扣
    案之中華民國普通
    果如此，則被告應明知「阿倫」應非
    辦理
    之原委，顯有理由不備之瑕疵。
  (三)再就卷附經偽造之中華民國
    。被告先於九十年十月十五日警訊中供稱：不是我填寫，是綽號「阿倫」所填寫
    ，並由阿倫將周志賢之
    時復供稱：系爭變造之身分證是新竹酒友「小龍」交付與我，而
    「小龍」所寫，衡諸常情，受人委託申辦
    知交辦人之確實身分、復前、後就簽名之人張冠李戴，實有背情理，據此亦可推
    定被告於收受相關辦理
    認定被告不知情一節，顯非妥適云云。
七、惟查，被告因不知「阿倫」之真實姓名，既受「阿倫」之委託，「阿倫」復交付
    貼有相同照片之周志賢國民
    感，衡情實無質疑上開證件真實性之理，法律上亦無科以被告有詳實查對之義務
    ，是本案仍無積極證據足以認定被告明知上開係出於變造而仍持以申辦
    訴人上訴意旨所述或有臆斷之情，仍難據為被告不利之認定，是上訴非有理由，
    應予駁回。
八、被告經合法傳喚，無正當理由未到庭辯解，爰不待其陳述，逕行判決。
據上論斷，應依刑事訴訟法第三百七十一條、第三百六十八條，判決如主文。
本案經檢察官王安明到庭執行職務
中　　　華　　　民　　　國　　九十三　　年　　　六　　　月　　二十四　　日
                        臺灣高等法院刑事第七庭
                            審判長法　官  吳　啟　民
                                  法  官  施　俊　堯
                                  法  官  蘇　隆　惠
右正本證明與原本無異。
如不服本判決，應於收受送達後十日內向本院提出上訴書狀，其未敘述上訴之理由者
並得於提起上訴後十日內向本院補提理由書（均須按他造當事人之人數附繕本）。
                                  書記官  李  信  穎
中　　　華　　　民　　　國　　九十三　　年　　　六　　　月　　二十四　　日
